【裁判字號】    90,訴,641
【裁判日期】    900725
【裁判案由】    給付貨款
【裁判全文】
臺灣台南地方法院民事判決  九十年度訴字第六四一號
    原      告  宏和精密紡織股份有限公司
    法定代理人  甲○○
    法定代理人  乙○○
右當事人間請求給付貨款事件，本院判決如左：
    主    文
被告應給付原告新台幣玖拾柒萬肆仟陸佰貳拾肆元及自民國九十年四月二十五日起至
清償日止按週年利率百分之五計算之利息。
訴訟費用由被告負擔。
本判決於原告以新台幣拾貳萬肆仟捌佰柒拾肆元供擔保後，得准為假執行；但被告
如於假執行程序實施前，以新台幣玖拾柒萬肆仟陸佰貳拾肆元為原告供擔保後，得免
為假執行。
    事實及理由
壹、原告主張：
一、聲明：求為判決：
（一）被告應給付原告新台幣玖拾柒萬肆仟陸佰貳拾肆元及自本訴狀繕本送達被告之
      翌日起至清償日止按週年利率百分之五計算之利息。
（二）訴訟費用由被告負擔。
（三）原告願供擔保請准宣告假執行。
二、陳述
（一）緣被告於民國（下同）八十八年十月初，持布樣至原告公司選購布料，結果從
      原告庫存成品布中選取布號ＴＴＫ一０九０一之成品布，於同年月七日談妥價
      款每碼新台幣（下同）六十五元，並即訂購兩萬碼，而付定金四十萬元（八十
      八年十月三十日期支票），再於同年月十一日簽訂書面契約，約定品質驗收依
      原告公司成檢規範為準，如發現品質、規格不符時，應於收貨後十天內通知原
      告，反應品質疑點前不得裁剪，有「內銷買賣合約書」可證。
（二）次查被告既係選購原告庫存之成品布，則應無另行指定紗支、密度及布重等品
      質規格之問題，故關於品質驗收，乃約定依原告公司成檢規範為準，詎被告出
      面簽約之陳清太（被告法定代理人之丈夫），卻特別要求原告公司之承辦人葉
      素秋，加註「紗支150D×10D、密度130×86（經×緯），布重220  / Y」等，
      與所選購成品布品質規格稍有不符之數字，因葉素秋警覺性不夠，經不起陳清
      太之一再要求，且認規格數據與該成品布相當接近，被告既願予承購，乃循其
      意思予以加註。
（三）再查原告依被告口頭指定之顏色予以染整後，分三批交付被告，八十八年十月
      二十日交付一、六六六碼，廿六日交付九、一四一碼，廿八日交付九、三三四
      碼，合計二０、一四一碼，被告均未於收貨後十天內表示任何意見，且全部裁
      剪製作成學位服送交逢甲大學，卻遲遲不付貨款，經原告催討後，終以逢甲大
      學檢驗不合格為由拒絕付款。上開交付被告布疋之價款，連同被告應負擔之營
      業稅，總計一百三十七萬四千六百二十四元，有出貨單及統一發票可稽，扣除
      被告已付定金四十萬元，被告尚積欠九十七萬四千六百二十四元，爰依買賣關
      係，向兩造合意管轄之鈞院提起本訴，謹請判決如聲明。
（四）被告向逢甲大學得標承製學位服之日期，雖不得而知，但從其提出之逢甲大學
      學位服製作估價單記載之日期，可確定為八十三年九月間之事，被告於得標承
      製後，既已取得樣品及明確之規格，依常理應就其規格尋求織布廠打手樣核對
      樣品確認無訛後，再進行訂購，織布廠才依其訂購之規格數量進行製造交付，
      被告卻便宜行事，於十月初持樣品至原告公司選購成品布（按任何織布廠之成
      品布，不可能恰與其規格完全相符），由此以觀，已見被告顯有投機僥倖之心
      態。
（五）被告從原告庫存成品布選取布號「ＴＴＫ一０九０一」之成品布後，於十月七
      日與原告業務員談妥價款每碼六十五元，隨即口頭訂購兩萬碼，並交付定金四
      十萬元如附呈支票影本，再於十一月與原告職員葉素秋補訂書面契約，被告既
      係選購原告庫存之成品布，則其規格，自依其既成之規格為準，應無另行指定
      紗支，密度及布重等品質規格之問題，詎被告出面簽約之人（似為被告法定代
      理人之丈夫），卻特別要求葉素秋於買賣契約加註「紗支150D×150D，密度13
      0×86（經×緯）布重220Y」等標示，葉素秋以規格不合，且成品布不再填寫
      規格為由加以拒絕，因被告以四十萬元都給了還怕什麼？寫了我自然有辦法向
      客戶說等語為詞，強予要求，葉素秋才勉強依其指示填註，業據葉素秋證述綦
      詳，今與被告提出「逢甲大學學位服製作估價單」之規格核對，完全一樣，尤
      見被告心存不軌。
（六）抑有進者，被告又於十月二十日急忙要求送貨供客人鑑定是否可用，結果因依
      被告指定之顏色染整好之成品有一六六六碼，被告亦即於當日自行前來載運，
      而被告於十月廿四日再與逢甲大學簽訂「逢甲大學學位服訂購合約」（請參閱
      被告提出之和解書），足見被告似曾以十月二十日自行載運之布疋供逢甲大學
      查看，其後被告不但未有品質規格不合之表示，甚至分別於十月廿六日受領九
      、一四一碼，十月廿八日受領九、三三四碼，亦均葉素秋證明在卷，並有出貨
      單在卷可證。
（七）末查原告出貨同時已開立統一發票請求貨款，被告卻遲延未付，有統一發票在
      卷可證，原告主張定金外之其餘貨款由逢甲大學送化驗合格後才支付，以及被
      告為求原告保證所出售之布符合規格，才特別要求在買賣合約書上註明規格云
      云，顯非事實，不足採信。
三、證據：提出內銷買賣合約書影本一份、出貨單及統一發票各三紙、公司變更登記
    表一份、支票簽收單影本一紙等為憑。
貳、被告抗辯：
一、聲明：求為判決駁回原告之訴及假執行之聲請，如受不利之判決，願供擔保請准
    宣告免為假執行。
二、陳述：
（一）被告八十八年十月初至原告公司選購布料，該布料是被告為做逢甲大學學位服
      所訂，因為學校之類機關採購要求特別嚴格，所以被告也要求原告保證所交付
      布料必須完全具備校方要求之規格，須以校方檢驗為準，以免被告遭退貨，所
      以雙方內銷買賣合約書特別加註布料之規格，且完全依逢甲大學提出之估價單
      為準。原告為布料專業，被告也信賴原告保證具有要求之規格，因此雙方同意
      被告先付訂金四十萬元，其餘貨款由逢甲大學送化驗合格後才支付，所以原告
      陸續分三批出貨，但未立即收尾款，須等逢甲大學送化驗。
（二）詎料，逢甲大學送化驗後布料不符合要求之規格，校方解除與被告之合約，被
      告要求送經濟部商品檢驗局檢驗，結果仍不符，全部遭退貨。原告是專業紡織
      製造廠，竟出售不具有保證規格之瑕疵品給被告，造成被告不但無法向逢甲大
      學履約，且付出四十萬元訂金及一百餘萬元工資，至今該批布料成品，存放倉
      庫無法處理每月還有一萬五千元之損害，更嚴重者是被告因此無法參與各學校
      機關之服飾招標，均遭以「不良廠商」拒絕投標，被告商譽因此毀壞，被告是
      本案的受害者，被告一再要求並發存證信函要求原告協商，但未獲處理。
（三）原告主張雙方內銷買賣合約第四條依原告公司成檢規範為準，但原告公司所交
      付之物品根本就不符合約書約定之規格。又原告主張被告發現品質、規格不符
      時，應於收貨後十天內通知原告，反應品質疑點不得裁剪，當時雙方同意被告
      先付訂金四十萬元，其餘貨款由逢甲大學送化驗合格後才支付，所以原告陸續
      分三批出貨，但未立即收尾款，須等逢甲大學送化驗。因為貨是分三批送達所
      以無法以收貨後十天內計算通知，且布料規格不符並非肉眼可以查知，如果不
      經專門機構檢驗根本無法得知，而該合約書也載明：「甲方收貨後『如發現』
      品質、規格：等不符時：：」，也表示必須被告『發現』品質、規格：等不符
      時才負通知責任，所以在尚未檢驗前被告根本不知悉規格有瑕疵。雙方所簽訂
      之內銷買賣合約書是原告公司自行印刷之定型化契約，內容均就有利原告之約
      定，布料規格不符如果不經專門機構檢驗根本無法得知，要求被告於收貨後十
      天內就通知原告，實為不合理之約定。
（四）依據民法第三五四、三五九條規定原告應負擔物之瑕疵擔保責任，買受人即被
      告得主張解除契約或減少價金，第三六十條規定：買賣之物缺少出賣人所保證
      之品質者，買受人得請求損害賠償，所以被告主張解除契約或減少價金，且被
      告受有損害，得拒絕支付尾款。
（五）本案是原、被告雙方之布料買賣糾紛，原告為出賣人應負物之瑕疵擔保責任。
      訴外人逢甲大學來函所述「樣品」是指得標後逢甲大學校方交付布料樣品及規
      格表給被告以便被告依據校方所提供之樣品布料去採購布料製成士服，並非被
      告於招標時交付任何樣品布料給逢甲大學。被告便是持此樣品布料及校方所開
      立之規格表，至原告公司採購，要求相同之布料，被告為求原告公司保證所出
      售之布料符合規格，所以才特別要求在買賣合約書上註明規格，原告應依買賣
      合約書上註明規格出售給被告，且雙方是購買布料成品，並非樣品布料。
（六）原告出售給被告之布料，如果未經檢驗，從肉眼看來無法分辨是否符合規格，
      所以被告也一直信賴原告公司是銷售布料專業之大公司，而且雙方買賣合約書
      上註明規格，絕對沒有問題。事後原告所出售標的物有瑕疵，不符合買賣合約
      書之規格，原告為出賣人當然應負起物之瑕疵擔保責任，被告一直連絡原告處
      理，還發存證信函，但始終未獲處理。被告與逢甲大學間基於出賣人負責任的
      態度，所以被告承擔一切損失和解。出賣人應依照買賣合約所記載履行移交標
      的物之義務，而不是如同原告出售物品有瑕疵卻反而起訴告被告，契約應該是
      對買賣雙方均有拘束力，且布料規格手寫代表雙方特別重視之約定，效力應大
      於其他打字條款之效力，原告本身不履行契約之義務，違約在先，卻要求被告
      依照契約履行，對被告根本不公平。
（七）因校方與被告所買賣標的物是學士服而非布料，所以被告在約定期內將布料加
      工成為學士服交給校方而非交付布料給校方檢驗，再由校方對學士服成品抽樣
      檢查，檢查包括服裝尺寸，剪裁、樣式等，布料規格只是其中一項，事後經檢
      驗才知道布料不合規格。被告也是經校方通知才知悉原告出售給被告之布料不
      符合規格，被告不相信布料會不符合規格，還特別與校方協商再送經濟部檢驗
      （證六），足證被告是在不知情的情形下買到不符規格之布料，也是受害者，
      學校機構依慣例會對成品抽驗，被告招標時都知悉，這二種布料價格相差不多
      ，被告不可能故意去採購一批有瑕疵之布料讓自己被校方解約，影響自己商譽
      ，這種對自己有損害無利益之行為，根本不可能為之；逢甲大學與被告間是學
      士服買賣，所以校方從未要求被告提供布料買賣合約，所以被告不須要與原告
      做一份假合約給校方看，況布料由外觀根本看不出來其規格，被告於採購時根
      本無從知悉布料是不合規格的。但被告基於出賣人之責任仍然對逢甲大學負擔
      保責任。所謂「擔保責任」是無故意過失仍須負責之意，所以原告為布料出賣
      人不得找藉口推卸出賣人之責，應該對被告買受人一方負起瑕疵擔保責任。
（八）被告承包學校及公營機構之服裝多年，對於所有學校及公營機構事後都須檢驗
      布料之程序均知悉。本案訴外人逢甲大學校方當然也不例外，被告明知校方會
      對布料檢驗，不可能還故意採購不符規格之布料，最後導致自己遭解約，非但
      金錢上損失，商譽也大壞。被告經營服裝加工多年從未有布料不符遭解約的情
      況發生，茲提供數份合約書，證明被告經營生意多年都是正當經營，從未出錯
      。
（九）原告所主張被告故意採購不符規格之布料，這種無利可圖還有極大損害之行為
      ，根本不可能，原告之職員與被告採購人員素昧平生，還願意幫忙被告在契約
      書上做假，完全無法想像；原告為了逃避瑕疵擔保責任才捏造藉口。所謂「擔
      保責任」是無故意過失仍須負責之意，所以原告為布料出賣人，既然已在契約
      書上記載布料之規格，就應負起瑕疵擔保責任。
（十）證人陳清文是被告公司當時代表到原告公司洽談採購布料之人員，原告職員葉
      素秋為證人自認明知布料不符規格卻於買賣契約上為虛偽不實之記載，但卻表
      示是經被告要求才寫的，本案是原、被告雙方之布料買賣是第一次交易，雙方
      素昧平生，並無交情，證人卻表示被告要求不實記載她就照作，證詞根本不合
      理，雙方既不熟識，證人何必冒風險為不實記載，應是證人為免負物之瑕疵擔
      保責任及原告公司之處分才如此陳述。且訴外人逢甲大學於被告得標時即告知
      要對成品抽驗，其中包括布料規格，且被告還主動要求送經濟部標準檢驗局檢
      驗，此有校方來函可證，如果被告於訂購布料時就明知布料不符，怎麼可能還
      要求校方送經濟部標準檢驗局檢驗？被告從事學校校服招標多次，對程序相當
      了解，不可能會故意購買不符規格之布料來破壞自己之商譽，且布料價格相去
      差不多，故意購買不符規格之布料充數之行為根本無利可圖，一但遭解約還得
      承擔損害，這種損人害己之行為，沒有人會故意為之。被告如果要為虛偽之契
      約大可以找熟悉的布料廠商較好說話，不必找不熟悉之原告公司，被告是因舊
      式的廠商均遍尋不到符合規格之布料，經人指引才到原告公司購買，原告公司
      為免負物之瑕疵擔保責任，堅稱被告是故意購買不符合規格布料，原告所雇用
      之職員葉素秋竟然還證明她也為不實記載，請求原告及葉素秋說明伊故意在買
      賣契約書上為不實記載之動機及利益。
三、證據：提出逢甲大學學位服製作估價單影本份、逢甲大學公函影本一份、存證信
    函影本一份、逢甲大學學位服規格說明書及樣品影本一份、和解書影本一份、逢
    甲大學律師函及存證信函影本各一份、逢甲大學公函影本一份等為憑。
、兩造不爭之事實：
一、兩造於八十八年十月十一日訂立布疋買賣合約書，原告已將買賣布疋分三批交付
    被告，八十八年十月二十日交付一、六六六碼，廿六日交付九、一四一碼，廿八
    日交付九、三三四碼，合計二０、一四一碼，布疋之價款連同被告應負擔之營業
    稅，總計為一百三十七萬四千六百二十四元，被告已付定金四十萬元，尚積欠九
    十七萬四千六百二十四元。
二、被告以向原告所買受之布疋，供為其與私立逢甲大學所訂學位服訂購合約之材料
    ，被告已將原告所交付之布疋全數裁剪製作成品送交私立逢甲大學，惟因發生商
    品瑕疵問題，被告與私立逢甲大學成立和解，解除學位服訂購合約。
肆、得心證之理由：
一、兩造成立布疋買賣合約，被告已交付共計二萬零一百四十一碼之布疋，價金含稅
    共計一百三十七萬四千六百二十四元，扣除被告所付定金四十萬元，尚餘價金九
    十七萬四千六百二十四元，原告依買賣關係，請求被告給付價金；惟被告則以原
    告所交付之布疋不符合兩造所訂買賣合約中，原告所保證之規格，依民法第三百
    五十四條、第三百五十九條、第三百六十條之規定，主張解除契約或減少價金，
    並以被告受有損害等為由，被告已無須再給付原告價金尾款等情，並以前詞資為
    抗辯。是本件兩造之爭點，首應究明兩造所訂布疋買賣合約，有無被告所指之瑕
    疵存在，如無瑕疵存在，則被告所為解除契約或減少價金之抗辯即無庸審酌，苟
    有瑕疵存在，遞再考量被告主張解除契約有無理由，主張減少價金無理由及其得
    減少之價金數額。
二、按被告主張兩造所訂立之布疋買賣合約中，原告對布料之品質有保證為「成份：
    100%polyester紗支：150D*150D密度：130*86(經*緯) 布重：220g/y」等情，固
    據兩造所訂內銷買賣合約書上有前揭記載，惟該買賣合約書所為前揭記載，並無
    被告所主張有註明為原告所為之「品質保證」，是被告謂前揭記載係原告之品質
    保證云云，已嫌無據。再被告係於八十八年十月十一日與原告訂立前揭買賣合約
    ，其用途為供應被告與私立逢甲大學之學位服訂購合約，而被告與私立逢甲大學
    間訂立之訂購合約，逢甲大學所規定之布料規格亦為「成份：100%polyester紗
    支：150D*150D密度：130*86(經*緯)布重：220g/y」，有被告所提之逢甲大學學
    位服製作估價單為憑，該估價單上所載之日期為八十八年九月三日，而簽收人簽
    收日期則為九月三十日，均在被告向原告購買布料之前。按被告公司既與私立逢
    甲大學成立學位服訂購合約，該合約就布料規格已詳為規定，被告自應尋求與該
    規格相符之布料製作，苟無符合該規格之布料，則被告應訂作符合規格之布料，
    依被告經理陳清太在本院所陳：「（問：同業之間有無賣相同規格布料、價格如
    何？）沒有，我到台南問了好多家都找不到那種布料，後來有人介紹才到原告公
    司買，到別縣市也沒有此規格現貨，都還要一定重新打織，只有原告才有此種規
    格布料。」等語，顯見被告在向原告購買系爭布料前，已在全省各地探聽尋求有
    無符合私立逢甲大學所訂規格之布料存在，惟均無所獲，最後始找上原告；而被
    告向原告所買之布料亦係現貨，並非依私立逢甲大學所訂規格重新打織等情，足
    堪確認。而關於布料現貨，其規格均已確定，且都有在布料上記載其規格，苟不
    符合該規格，出賣人自不可能保證所出賣之布料具有不相符合之規格，是兩造所
    訂之內銷買賣合約書上雖有記載關於該布料之規格，然既未特別書明為原告對該
    規格之「品質保證」，則被告辯稱上揭規格之記載為原告所為之品質保證云云，
    顯與社會一般通念不符，委屬無憑。
三、被告公司既與私立逢甲大學訂立學位服訂購合約，該合約已就布料之規格明確要
    求，被告自應先就所提供之布料是否符合該規格先為確認，被告向原告所購買之
    布料既屬成品，而非重新打織，而關於成品布料之規格大都標明於布料上，要查
    知其規格內容並非不能，惟被告事實上所購買之布料規格不符合私立逢甲大學所
    要求之規格，經查被告向原告購買系爭布料之過程，依原告公司職員葉素秋在本
    院所陳：「（問：被告買的貨是成品或是新做的？）當初被告拿一個成品來到我
    們公司要找類似的布，我請教開發人員後然後提供一塊布料，我有向被告說規格
    有差異，被告說沒關係要拿回去給客人看，他並沒有說客人是誰。」「（問：合
    約書上有特別記載品質是何用意？）他拿走布料後就跟台北公司聯絡數量、價格
    ，也有已經先付四十萬元訂金給台北公司的王先生，因被告人在高雄他說不方便
    到台北去所以就到台南訂合約，並要求我寫品質、規格，我向被告說我們合約都
    沒有在寫這個，被告要求在合約上寫，但是我向被告說規格不一樣沒有辦法寫，
    被告說我四十萬元都給你了還怕什麼？寫了我自然有辦法向客戶說，所以才會在
    十月十一日寫合約書給他。」等情，參酌前項所述被告與私立逢甲大學成立學位
    服訂購合約在前，被告公司經理已就全省各縣市查尋均無符合所訂規格之成品布
    料等情，則原告之職員葉素秋所為證詞內容應符實情，是原告主張：被告應係在
    無法獲得符合規格之布料後，始向原告購買與規格稍有差異之成品，圖瞱矇混充
    數之詞，實非無由。退而言之，本件即使如被告所陳係因證人葉素秋係原告之職
    員，其證言難以採信云云，惟即使被告無有朦混充數之心態，然其故意忽略對布
    料規格之查證，此在布料規格不符之瑕疵，亦屬可歸究於被告之事由。
四、再依兩造所訂立之內銷買賣合約書，其第四項已明確規定關於品質驗收之程序，
    其中第二點規定：「甲方收貨後如發現品質、規格．．．等不符時，應于收貨後
    十天內通知乙方，經乙方派員鑑定屬實後，乙方應將不合格品如數調換，該調換
    之不合格品以未經加工且包裝完整可資識別確係乙方產品為限。（反應品質疑點
    前請勿裁剪，不同缸號請勿混合使用，如未依上述約定，而逕行裁剪使用，則所
    發生之損失，乙方不負任何賠償之責）」此規定為兩造對買賣物品是否有瑕疵及
    其程序詳為規定，被告公司既自許已承包學校及公營機構之服裝多年，則對合約
    書上揭瑕疵檢查及通知程序自無不知之理，兩造自當遵守上揭關於瑕疵檢查及通
    知之程序。至於被告所辯兩造有合意布料是否有瑕疵，應先經私立逢甲大學檢驗
    合格云云，除為原告所否認，而被告又未能舉證以明外，更以兩造所訂立之內銷
    買賣合約書記載相違反，自屬不足採。
五、依前揭合約書所訂品質驗收程序，苟被告公司認為原告所出賣之布料不符合要求
    之規格，自不能將布料裁剪，另行請求原告交付符合規格之布料；惟被告已將全
    數之布料裁剪而無法回復原狀，則依該規定，被告自已承認原告所交付之布料並
    無被告所指之瑕疵存在。
六、綜上所陳，本件合約書上關於「成份：100%polyester紗支：150D*150D密度：
    130*86(經*緯) 布重：220g/y」之記載，既非原告對交付之布料所為之「品質保
    證」，而被告又未依合約書所訂之品質驗收程序，且將全數材料裁剪而無法回復
    ，此結果並無可歸責於出賣人原告之原因，則被告抗辯請求解除契約或減少價金
    等等，均不足採。原告依兩造所訂之買賣契約，請求被告給付剩餘價金九十七萬
    四千六百二十四元，及自起訴狀繕本送達被告之翌日（九十年四月二十五日）起
    至清償日止之法定遲延利息等，均無不合，為有理由，應予准許。
七、兩造陳明願供擔保請為宣告假執行或免為假執行，經核均與規定相符，爰分別酌
    定相當之擔保金額予以宣告。
伍、據上論結：本件原告之訴為有理由，並依民事訴訟法第七十八條、第三百九十條
    第二項、第三百九十二條，判決如主文。
中      華      民      國    九十      年      七      月    二十五    日
                            臺灣台南地方法院民事第二庭
~B法      官  王  國  忠
右為正本係照原本作成。
如對本判決不服，須於判決送達後二十日內向本院提出上訴狀。
中      華      民      國    九十      年      七      月    二十五    日
~B法院書記官  翁  心  欣


司法院資訊處製作；財團法人民間司法改革基金會備份。
